臺灣高等法院刑事判決　　　　　　　　92年度上訴字第3757號
　　上　訴　人　臺灣新竹地方法院檢察署檢察官
　　被　　　告　甲○○
上列上訴人因被告違反毒品危害防制條例案件，不服臺灣新竹地
方法院92年度訴字第352號，中華民國92年8月28日第一審判決（
起訴案號：臺灣新竹地方法院檢察署92年度毒偵字第250號；移
送併辦案號：臺灣南投地方法院檢察署92年度毒偵字第526號、
臺灣新竹地方法院檢察署92年度毒偵字第961號），提起上訴，
本院判決如下：
    主  文
原判決撤銷。
甲○○連續施用第一級毒品，處有期徒刑貳年貳月。扣案之第一
級毒品海洛因壹包（合計淨重零點壹公克、包裝重零點壹玖公
克)、 第一級毒品海洛因柒包（合計淨重陸拾壹點公克、包
裝重肆點玖公克）、第一級毒品海洛因壹包（淨重點貳公克
、包裝重零點壹公克）、第一級毒品海洛因柒包（合計淨重壹
點陸柒公克、包裝重壹點陸貳公克），均沒收銷燬之。
    事  實
一、甲○○於民國86年間因施用毒品案件，經臺灣新竹地方法院
    以86年度訴字第488號裁定觀察、勒戒後，再因施用毒品案
    件，經臺灣苗栗地方法院以87年度毒聲字第19號裁定送觀察
    、勒戒（抗告後，經臺灣高等法院臺中分院駁回確定）後，
    認有繼續施用毒品之傾向，再經臺灣苗栗地方法院於87年6
    月30日以87年度毒聲字第109號裁定令入戒治處所強制戒治
    1年，並於88年6月30日期滿，由臺灣新竹地方法院檢察署檢
    察官於88年10月27日，以88年度戒毒偵字第4號不起訴處分
    確定，及由臺灣新竹地方法院於89年6月19日以86年度訴字
    第488號免刑判決確定。
二、甲○○仍不知悔改，竟於前開不起訴處分確定後5年內，基
    於施用第一級毒品海洛因之概括犯意，自90年4月26日回溯
    前26小時內某時起至同年5月17日止，及自91年9月5日凌晨1
    時15分許回溯前26小時內某時起至92年4 月17日止，在位於
    新竹縣新埔鎮○○街166 巷巷口、新竹縣竹東鎮○○路○ 段
    102 號旁之檳榔攤內、新竹市○○路○ 段95號後空地、新竹
    市○○路等處，以將第一級毒品海洛因摻入香煙內，點火燃
    燒吸食煙霧之方式，連續施用第一級毒品海洛因多次，平均
    1 、2 天施用1 次。其分別於90年4 月25日17時30分許，
    在新竹縣新埔鎮○○街166 巷巷口，為警查獲，並扣得第一
    級毒品海洛因1 包（合計淨重0.13公克、包裝重0.19公克，
    案號：臺灣新竹地方法院檢察署90年度毒偵字第734 號）。
    90年5 月17日20時30分，在新竹縣竹東鎮○○路○ 段102
    號旁之檳榔攤內，為警查獲（案號：臺灣新竹地方法院檢察
    署90年度毒偵字第1029號）。91年9 月5 日凌晨1 時15分
    許，在新竹市○○路經國加油站內，為警查獲，並扣得第一
    級毒品海洛因7 包（合計淨重61.33 公克、包裝重4.39公克
    ，案號：臺灣新竹地方法院檢察署91年度毒偵字第1136號）
    。91年11月13日凌晨2 時許，在新竹市○○路○ 段89巷口
    ，為警查獲（案號：臺灣新竹地方法院檢察署91年度毒偵字
    第1418號）。91年12月2 日晚間11時30分許，在新竹市○
    ○路○ 段95號，為警查獲，並扣得第一級毒品海洛因1 包（
    淨重3.2 公克、包裝重0.31公克，案號：臺灣新竹地方法院
    檢察署91年度毒偵字第1511號）。92年1 月28日下午6 時
    30分許，在新竹市○○路○段95號，為警查獲，並扣得第一
    級毒品海洛因7 包（合計淨重1.6 7 公克、包裝重1.62公克
    ，案號：臺灣新竹地方法院檢察署92年度毒偵字第250 號）
    。92年4 月17日晚間8 時許，在新竹市○○鄉○○路266
    巷旁，為警查獲（案號：臺灣南投地方法院檢察署92年度毒
    偵字第526 號）。
三、案經新竹市警察局第二分局報告臺灣新竹地方法院檢察署檢
    察官偵查起訴；暨臺灣南投地方法院檢察署檢察官自動檢舉
    後移送併案審理。
    理  由
一、上揭事實，業據被告甲○○於原審及本院審理時（見原審92
    年8月14日審理筆錄、本院94年2月25日準備程序筆錄、94年
    3月2日審判程序筆錄）坦承不諱，而被告於90年5月17日為
    警查獲所採集之尿液，經送昭信科技顧問股份有限公司鑑驗
    結果，呈海洛因經人體代謝後之嗎啡陽性反應，此有臺灣新
    竹地方法院檢察署90年度毒偵字第1029號卷第7頁卷附之昭
    信科技顧問股份有限公司於90年5月28日出具之濫用藥物陽
    性檢體檢驗報告在卷可稽。90年4月26日為警查獲所採集
    之尿液，經新竹縣衛生局鑑驗結果，呈海洛因經人體代謝後
    之嗎啡陽性反應，此有臺灣新竹地方法院檢察署90年度毒偵
    字第734 號卷第64頁卷附之縣衛生局於90年6 月25日出具之
    竹縣衛6 字第900450號尿液檢驗單在卷可稽。91年9 月5
    日為警查獲所採集之尿液，經送國防部憲兵司令部刑事鑑識
    中心鑑驗結果，呈海洛因經人體代謝後之嗎啡陽性反應，此
    有原審依職權調閱該院90年度易字第687 號全卷，其中臺灣
    新竹地方法院檢察署91年度毒偵字第1136號第49頁卷附之國
    防部憲兵司令部刑事鑑識中心於92年1 月24日出具之（92）
    宇鑑字第01068 號鑑驗通知書在卷可稽。91年11月13日為
    警查獲所採集之尿液，經送國防部憲兵司令部檢驗結果，呈
    海洛因經人體代謝後之嗎啡陽性反應，此有原審依職權調閱
    該院90年度易字第687 號卷附之國防部憲兵司令部刑事鑑識
    中心於92年8 月4 日出具之（92）宇鑑字第10476 號鑑驗通
    知書在卷可稽。91年12月2 日為警查獲所採集之尿液，經
    啡陽性反應，此有原審依職權調閱該院90年度易字第687 號
    卷附之國防部憲兵司令部刑事鑑識中心於92年2 月6 日出具
    之（92）宇鑑字第01596 號鑑驗通知書在卷可稽。92年1
    月28日為警查獲所採集之尿液，經送國防部憲兵司令部檢驗
    結果，呈海洛因經人體代謝後之嗎啡陽性反應，此有國防部
    憲兵司令部刑事鑑識中心於92年5 月5 日出具之（92）宇鑑
    字第06 221號鑑驗通知書在卷可稽（見臺灣新竹地方法院檢
    察署92年度毒偵字第250 號卷第43頁）。92年4 月17日為
    警查獲所採集之尿液，經送南投縣衛生局檢驗結果，呈海洛
    因經人體代謝後之嗎啡陽性反應，此有南投縣衛生局於92年
    5 月5 日出具之投衛局檢字第0920006972號尿液檢驗單在卷
    可稽（見移送併辦之臺灣南投地方法院檢察署92年度毒偵字
    第526 號卷第22頁）。另被告於90年4 月25日17時30分許，
    為警查獲所扣得第一級毒品海洛因1 包，認係第一級毒品海
    洛因，淨重0.13公克、包裝重0.19公克；又於91年9 月5 日
    為警查獲所扣案之毒品7 包，認係第一級毒品海洛因，淨重
    61.33 公克、包裝重4.39公克；又於91年12月2 日為警查獲
    所扣案之毒品1 包，認係第一級毒品海洛因，淨重3.2 公克
    、包裝重0.31公克；再於92年1 月28日為警查獲所扣案之毒
    品7 包，認係第一級毒品海洛因，合計淨重1.67公克、包裝
    重1.62公克，此分別有法務部調查局於90年5 月23日、92年
    4 月9 日、92年2 月7 日、92年3 月17日出具之調科壹字第
    100001015 、第000000000 、000000000 、00000 0000號鑑
    定通知書在卷足憑。
二、被告於86年間因施用毒品案件，經原審以86年度訴字第488
    號裁定觀察、勒戒後，再因施用毒品案件，經臺灣苗栗地方
    法院以87年度毒聲字第19號裁定送觀察、勒戒（抗告後，經
    臺灣高等法院台中分院駁回確定）後，認有繼續施用毒品之
    傾向，再經臺灣苗栗地方法院於87年6月30日以87年度毒聲
    字第109號裁定令入戒治處所強制戒治1年，並於88年6月30
    日期滿，由臺灣新竹地方法院檢察署檢察官於88年10月27日
    ，以88年度戒毒偵字第4號不起訴處分確定，及由原審於89
    年6月19日以86年度訴字第488號免刑判決確定等情，有本院
    被告全國前案紀錄表、臺灣新竹地方法院檢察署刑案資料查
    註紀錄表、臺灣新竹地方法院檢察署88年度戒毒偵字第4號
    不起訴處分書、原審86年度訴字第488號觀察勒戒裁定、免
    刑判決等件附卷可按。是被告前違反毒品危害防制條例第10
    條第2項之罪，經觀察、勒戒，認有繼續施用毒品傾向，並
    經裁定令入戒治處所強制戒治1年，而由檢察官為不起訴處
    分確定後，5年內再犯本案違反毒品危害防制條例第10條第1
    項之施用第一級毒品罪事實，堪予認定，自應依法論科。
三、查海洛因為毒品危害防制條例第2條第2項第1款明定之第一
    級毒品，不得持有、施用，被告於90年4月26日回溯前26小
    時內某時起至同年5月17日止，及自91年9月5日凌晨1時15分
    許回溯前26小時內某時起至92年4月17日止，所為之施用一
    級毒品海洛因行為，核係犯修正前毒品危害防制條例第10條
    第1項之施用第一級毒品罪；而毒品危害防制條例於92年7月
    9日修正公布、93年1月9日生效，該條例第10條第1項之規定
    並無更易。本件被告於毒品危害防制條例修正實施前，曾因
    施用毒品案件，經依修正前毒品危害防制條例第20條第1項
    觀察勒戒後，認無繼續施用毒品傾向，由檢察官為不起訴處
    分後，5年內再犯同毒品危害防制條例第10條之罪，依修正
    前毒品危害防制條例第20條第3項之規定固應追訴處罰，而
    新法實施後則仍符合修正後毒品危害防制條例第23條第2項
    所定5年內再犯施用毒品罪者應予追訴處罰之規定，是無論
    依修正前後之規定，其行為均屬應予追訴處罰之犯罪，經比
    較新舊法結果，被告所犯前開之罪，依修正後之同法第十條
    第一項之規定，刑罰與修正前同條規定相同，並無不利，是
    依刑法第2條第1項前段規定，自應適用修正後毒品危害防制
    條例第10條第1項之規定處斷。其施用第一級毒品海洛因前
    後所持有第一級毒品海洛因之低度行為，為其施用第一級毒
    品海洛因之高度行為所吸收，不另論科。又被告先後多次施
    用第一級毒品海洛因，時間緊接，所犯之罪名及犯罪構成要
    件均相同，顯係基於概括犯意反覆為之，為連續犯，依刑法
    第56條之規定，論以連續施用第一級毒品罪，並加重其刑。
    公訴意旨雖僅就被告於92年1月29日10時45分許回溯前26小
    時內某時施用第一級毒品海洛因部分提起公訴，而被告前述
    未據檢察官提起公訴部分，因與本案論科被告施用第一級毒
    品海洛因犯行間，具有連續犯之裁判上一罪之關係，已如前
    述，為起訴效力所及，本院自應併予審酌，附此說明。
四、原審以被告罪證明確予以論罪科刑，固非無見。惟查，被告
    另自90年4月26日回溯前26小時內某時起至同年5月17日止，
    在位於新竹市○○路○段95號後空地、新竹市○○路等處，
    以將第一級毒品海洛因摻入香煙內，點火燃燒吸食煙霧之方
    式，連續施用第一級毒品海洛因多次，業據被告於本院坦承
    不諱（見本院94年2月25日準備程序筆錄、94年3月2日審判
    程序筆錄）。而被告上開犯行與本件之犯罪時間緊接、手段
    相同、所犯罪名同一，顯係基於概括之犯意反覆為之，為連
    續犯，屬裁判上之一罪，被告上開犯行應為起訴效力所及，
    原審予斟酌審酌，尚有未合。檢察官上訴意旨執此指摘原判
    決不當，為有理由，應由本院將原判決予以撤銷改判。爰審
    酌被告無視法令之禁止，前已多次違反麻醉藥品管理條例案
    件，有本院被告全國前案紀錄表及臺灣新竹地方檢察署刑案
    資料查註紀錄表附卷可稽，竟再度施用足以導致精神障礙及
    生命危險之成癮性毒品，顯無悔改之意，兼以施用毒品所生
    危害以自戕健康為主，及其施用期間長短，事後坦承犯行等
    一切情狀，量處如主文第二項所示之刑。
五、另扣案之第一級毒品海洛因1 包（合計淨重0.13公克、包裝
    重0.19 公 克）、第一級毒品海洛因7 包（合計淨重61.33
    公克、包裝重4.39公克）、第一級毒品海洛因1 包（淨重
    3.2 公克、包裝重0.31公克）、第一級毒品海洛因7 包（合
    計淨重1067 公 克、包裝重1.62公克），應依毒品危害防制
    條例第18條第1 項前段之規定，沒收銷燬之。
據上論斷，應依刑事訴訟法第369條第1項前段、第364條、第299
條第1項前段，毒品危害防制條例第10條第1項、第18條第1項前
段，刑法第11條前段、第2條第1項前段、第56條，判決如主文。
本案經檢察官邱美育到庭執行職務。
中　　華　　民　　國　　94　　年　　3 　　月　　16　　日
　　　　　　　　　刑事第十一庭審判長法　官　陳祐輔
　　　　　　　　　　　　　　　　　  法　官　邱瑞祥
　　　　　　　　　　　　　　　　　  法　官　楊炳禎
以上正本證明與原本無異。
如不服本判決，應於收受送達後10日內向本院提出上訴書狀，其
未敘述上訴之理由者並得於提起上訴後10日內向本院補提理由書
（均須按他造當事人之人數附繕本）。
                                     書記官 廖素花
中　　華　　民　　國　　94　　年　　3 　　月　　16　　日
附錄：本案論罪科刑法條全文
毒品危害防制第10條第1項：
施用第一級毒品者，處六月以上五年以下有期徒刑。
